【裁判字號】    92,交抗,107
【裁判日期】    920526
【裁判案由】    聲明異議
【裁判全文】
臺灣高等法院臺南分院刑事裁定              九十二年度交抗字第一○七號    Ａ
      抗  告  人
      即受處分人  甲  ○  ○
右列抗告人因聲明異議案件，不服臺灣嘉義地方法院九十一年度交聲字第二八四號中
華民國九十二年二月十四日第一審裁定，提起抗告，本院裁定如左：
      主      文
抗告駁回。
      理      由
一、抗告意旨略以：當時抗告人車是要超越走在第三車道的前車，所以提早變換進中
    間車道，而在外側（第三車道）的車輛係為躲避散落第三車道之個別石塊，並非
    為躲避路肩那堆顯而易見之土石。抗告人車被可能肇事的車輛插入前方乃不可預
    知的緊急狀況，既無法將該車予以攔下，亦不可能在高速公路立即迴車或倒車兩
    公里回到原現場取回石塊當證物，舉證照片是約一星期後簡單拍攝只是證明現場
    確有落石，當然石塊早已不在。警員張先生所稱抗告人車是被攔查時才回到外側
    車道，惟抗告人車從通過巡邏車直到被攔查停車至少也有四公里，明知警車在後
    會行駛內側數公里嗎？遇緊急情況正常反應是躲閃，並不會考慮有無違規，第一
    時間若不進入內側，便與該車追撞，自己緊急過度煞車亦可能造成大翻車，監理
    所人員稱只有繳清罰鍰才能辦理駕照審驗，有異議還會繳錢銷案嗎？云云。
二、按汽車行駛於高速公路或設站管制之道路，而不遵管制之規定者，處汽車駕駛人
    新臺幣三千元以上六千元以下罰鍰，道路交通管理處罰條例第三十三條第一項定
    有明文，又汽車駕駛人違反上開規定者，除依原條款處罰鍰外，並予記違規點數
    一點，同條例第六十三條第一項第一款亦定有明文。而大型車行駛高速公路同向
    三車道路段，應行駛於外側車道，為超越同向之前車時得暫時利用中線車道超越
    前車，禁止行駛或變換車道行駛內側車道，為高速公路交通管制規則第八條第一
    項第二款所明定。
三、經查，抗告人即受處分人甲○○對其於民國九十年九月二十七日下午三時三十分
    許，駕駛車號Ｋ二—二一九號自用大貨車之大型車，在國道三號公路南向八十五
    公里處，行駛於同向三車道之內側車道之事實並不爭執，且有內政部警政署公路
    警察局舉發違反道路交通管理事件通知單及交通部公路總局嘉義區○○○○○道
    路交通管理事件裁決書之影本各一份附於原審卷（第十三頁、第三頁），而證人
    即舉發之警員張明光到庭證稱：九十年九月二十七日下午，抗告人違規之地點確
    有土石崩塌現象，然該土石崩塌僅占用外肩道之車道，因為施工並不會影響到車
    道車輛的行駛，該路段共有三個車道，而抗告人當時行駛最內側車道，經警車在
    後亮起警示燈予以攔查時，抗告人發現始打方向燈漸漸變換至外側車道等語（見
    原審卷第十六頁至第十八頁）。而觀之內政部警政署國道公路警察局第七警察隊
    九十二年二月七日公警國七交訴字第○九二○○○○○九一號函附抗告人所提出
    之相片三張，亦顯示崩塌土石僅占到路肩，並未影響車道之正常行駛，有該函及
    照片三張附於原卷（第十一頁、第十二頁）。是抗告人於原審聲明異議狀所稱：
    當時土石崩落致前方行駛於外側車道之車輛須向中線車道偏駛一節，即非無疑，
    又抗告人若依規定行駛於外側車道，縱前方車輛須向中線車道偏駛，抗告人駕車
    亦非必僅得選擇行駛內側車道之違規一途，是警員依法舉發並無違誤。
四、原審以抗告人大型車於高速公路同向三車道路段行駛內側車道之事實明確，認原
    處分機關據以裁罰新臺幣三千元，並記違規點數一點（原處分機關將違規地點誤
    載為中山高南向八十五公里，應予更正為國道三號公路南向八十五公里），於法
    有據，而駁回抗告人之異議，認事用法尚無違誤。抗告人以上開理由提起抗告，
    且無從證明案發當時第三車道遺有石塊，難認抗告為有理由，應予駁回。
五、據上論斷，應依道路交通案件處理辦法第二十六條，刑事訴訟法第四百十二條，
    裁定如主文。
中    華    民    國      九十二      年      五      月      二十六    日
                                  臺灣高等法院臺南分院刑事第二庭
                                      審判長法官  游    明    仁
                                            法官  林    永    茂
                                            法官  陳    清    溪
右正本證明與原本無異。
不得再抗告。
                                      法院書記官  趙    玲    瓏
中    華    民    國      九十二      年      五      月      二十七    日


司法院資訊處製作；財團法人民間司法改革基金會備份。
